臺灣高雄地方法院刑事判決　　　　　　 100年度交易字第62號
公　訴　人　臺灣高雄地方法院檢察署檢察官
被　　　告　陳厚沅
上列被告因業務過失傷害案件，經檢察官提起公訴（99年度偵字
第36058 號），本院判決如下：
    主  文
陳厚沅犯業務過失傷害罪，處有期徒刑肆月，如易科罰金，以新
臺幣壹仟元折算壹日。
    事  實
一、陳厚沅於貨運公司擔任司機，以駕駛貨車載運貨物為業，為
    從事業務之人。其於民國99年4 月26日下午6 時15分許之下
    班時間，駕駛車牌號碼YP-9030 號之自用小客車，沿高雄市
    ○○區○○路由南往北方向行駛至山明路口迴轉時，適有李
    昱偉騎乘車牌號碼902-GEE 號普通重型機車，沿營口路由北
    往南朝博學路方向行駛至該處，陳厚沅本應注意汽車迴車前
    ，應暫停並顯示左轉燈光或手勢，看清無來往車輛，始得迴
    轉，且依當時天候晴、日間自然光線、柏油路面乾燥無缺陷
    、無障礙物、視距良好等情，客觀上應無不能注意之情事，
    竟疏未注意及此，不慎以其自用小客車左前車頭，撞擊李昱
    偉機車之左前車頭，致李昱偉人車倒地，而而受有頭部外傷
    併頭皮撕裂傷、硬膜下及蜘蛛膜下腔出血、腦水腫、胸部挫
    傷併左肩胛骨骨折、右股骨骨折、左髖臼骨折、左足踝撕裂
    傷、左膝及後腰側磨擦傷等傷害，並經送往小港醫院急救。
    陳厚沅於肇事後，未被偵查犯罪機關發覺前，即向到場處理
    之警員供承肇事，自首並願接受裁判，而悉上情。
二、案經李昱偉訴由高雄市政府警察局小港分局報告臺灣高雄地
    方法院檢察署檢察官偵辦。
    理  由
壹、證據能力部分：
    按被告以外之人於審判外之陳述，雖不符刑事訴訟法第159
    條之1 至第159 條之4 之規定，而經當事人於審判程序同意
    作為證據，法院審酌該言詞陳述或書面陳述作成時之情況，
    認為適當者，亦得為證據，刑事訴訟法第159 條之5 第1 項
    定有明文。本件檢察官、被告陳厚沅於本院審判程序時，就
    本判決所引用審判外之言詞或書面陳述，均明示同意有證據
    能力，本院審酌該等具有傳聞證據性質之證據，其取得過程
    並無瑕疵，與待證事實具有關聯性，證明力非明顯過低，以
    之作為證據係屬適當，認俱得為證據。
貳、實體部分：
一、訊據被告固坦承其係貨運公司司機，於下班後之上開時、地
    ，駕駛車牌號碼YP-9030 號自用小客車，與告訴人李昱偉所
    騎乘之車牌號碼902-GEE 號普通重型機車發生車禍，且告訴
    人受有傷害之情，惟矢口否認有何業務過失傷害犯行，辯稱
    ：當時我在左轉迴轉時，有看到前方沒有來車，我是在車子
    轉向90度的時候，因為右邊是無法看到，我就有聽到機車的
    油門聲很大聲，然後我就警覺到而不敢動，對方就從我左側
    來撞到我的左側車頭，同時間我就馬上報警，就1 個女孩子
    跑出來跟我說抱歉，告訴人是其朋友，告訴人是剛買這台車
    不太會騎，所以我是被撞的。我要迴轉時有看，我沒有過失
    （本院審交易字卷第12頁、交易字卷第21頁）云云。經查：
  (一)被告之職業為貨運公司司機，其下班後，於上開時、地，駕
    駛前開自用小客車，與告訴人所騎乘之機車發生車禍，而告
    訴人受有頭部外傷併頭皮撕裂傷、硬膜下及蜘蛛膜下腔出血
    、腦血腫、胸部挫傷併左肩胛骨骨折、右股骨骨折、左髖臼
    骨折、左足踝撕裂傷、左膝及後腰側磨擦傷等傷害之事實，
    業據被告於警詢、偵查及本院審理時坦承不諱，且與證人即
    告訴人李昱偉於本院審理中（本院交易字卷第21至29頁）、
    證人即現場目擊者張婷涵於警詢、偵查及本院審理中之證述
    （警卷第13頁、偵卷第22頁、本院交易字卷第22至23頁）大
    致相符，此外，並有小港醫院診字第0990713089號診斷證明
    書、高雄榮民總醫院診斷證明書、道路交通事故現場圖、道
    路交通事故調查報告表(一)(二)、高雄市政府警察局交通大隊事
    故分析研判表各1 份、車禍現場照片7 張（警卷第5 至10、
    14、19至22頁）可資佐證，此部分之事實，首堪認定。
  (二)被告雖以前詞置辯，惟證人張婷涵於偵查中證稱：我當時在
    山明路上停紅綠燈，要往松和路方向行駛，我看到博學路上
    有1 台汽車要迴轉，他們是綠燈，撞到1 台由營口路往博學
    路方向行駛的機車（偵卷第22頁）等語；於本院審理時證述
    ：當天我在現場等紅綠燈要去學校，看到有輛車要迴轉，應
    該是被告的車子，被告的車子尚未完全迴轉時，我看到有輛
    機車騎過來，心想應該可以閃過去吧，沒想到沒閃過，就撞
    上去（本院交易字卷第22頁）等語。足見車禍發生當時，告
    訴人確係自被告車行方向之對向，即沿營口路由北往南朝博
    學路方向行駛，嗣被告之自用小客車並撞擊告訴人之機車一
    情，衡以證人張婷涵與告訴人及被告素不相識，僅為偶然經
    過之機車騎士，其就車禍發生之經過，所言應堪可信。參以
    車禍現場機車照片（警卷第20至21頁），顯示機車之左前側
    車身車殼破裂嚴重，可知告訴人機車應係左側車身遭撞擊，
    此情再與雙方之車行相對位置及被告迴轉方向互核判斷，益
    徵車禍之發生，乃係被告於駕駛自用小客車迴轉之際，其自
    用小客車左前車頭，撞擊正通過路口往博學路行進之告訴人
    機車左側所致，是被告辯稱係告訴人由其自用小客車之左側
    方向駛來，撞擊其車輛之左側車頭云云，與前開事證不符，
    尚無足採。
  (三)被告雖另以：車禍發生後，有1 位女子向其說抱歉，並謂告
    訴人是其朋友，剛買這台車，不太會騎云云資為辯解，並聲
    請傳喚證人張婷涵到庭為證，惟張婷涵並非被告所指女子之
    事實，除據證人張婷涵證述明確外，被告亦同稱張婷涵並非
    上開女子（本院交易字卷第22頁）；復參證人李昱偉另表示
    其事後打電話給所有朋友，並無此一女子，其上班不會載人
    ，是1 個人上班，當天有位同時段上班的同事經過看到其受
    傷等語（本院交易字卷第25頁反面），則是否有被告所指上
    情，已堪可疑。且縱令當時確有告訴人之友人在場，其於告
    訴人所受傷勢嚴重，當場並昏迷不醒而責任未明之際，卻先
    代告訴人向被告道歉，此亦殊與常情有違。況並無證據認有
    前開女子存在，被告所辯，即屬無據，不足採信。
  (四)至證人張婷涵另證稱上開自用小客車係右前方與機車碰撞等
    情（本院交易字卷第22頁反面），與被告、告訴人所述均不
    符，亦與車禍現場照片顯示上開自用小客車左前方受損較為
    嚴重之客觀事證有所歧異，然此或因證人張婷涵當時於與被
    告、告訴人車行方向垂直之山明路停等紅燈，其視角為告訴
    人之機車所遮擋，且因上開自用小客車刻正迴轉改變行向，
    令其未能確實目睹撞擊處所致。而就車禍之發生，係由於被
    告之自用小客車於迴轉時，以左前車頭撞擊對向之告訴人機
    車左側車身之事實，既已認定如前，證人張婷涵此部分之證
    述，容有訛誤，自無足據為認定事實之依據，附此說明。
  (五)按汽車迴車前，應暫停並顯示左轉燈光或手勢，看清無來往
    車輛，始得迴轉，道路交通安全規則第106 條第5 款規定甚
    明。被告駕駛前開自用小客車行駛於道路，本應遵守前開交
    通安全規則，且依當時天候晴、日間自然光線、柏油路面乾
    燥無缺陷、無障礙物、視距良好等情，有前開道路交通事故
    調查報告表(一)可參，並無不能注意之情事。而被告竟於迴車
    過程中，撞擊對向直行之機車，則被告迴車行為自有疏未注
    意往來車輛之過失，並應對本件車禍事故之發生，負起完全
    之過失責任。另本次車禍事故，經函請高雄市政府交通局車
    輛行車事故鑑定委員會鑑定，鑑定結果亦認被告迴車未注意
    其他車輛，為肇事原因，告訴人則無肇事因素之情，有該鑑
    定委員會100 年3 月21日高市車鑑字第1000001522號函，暨
    所附第00000000案鑑定意見書1 份在卷可查（偵卷第15頁）
    。是被告駕駛行為確有上述過失，至堪認定。又告訴人確因
    本次車禍受有如事實欄所示之傷害等情，已如前述，是被告
    過失犯行與告訴人受傷害間，顯有相當因果關係。從而，本
    件事證明確，被告犯行，堪予認定。
二、按刑法上所謂業務，係指以反覆同種類之行為為目的之社會
    活動而言，至於其報酬之有無，是否以營利為目的，均非所
    問，只須其具有反覆繼續性，即足當之；又從事業務之人，
    對於一定危險之認識能力，較一般人為強，故法律上課以較
    高之注意義務，換言之，其避免發生一定危險之期待可能性
    亦較常人為高，故其違反注意義務之可責性自亦較重，是職
    業駕駛人既係從事駕駛業務之人，不論其駕駛係自用小客車
    或其他之車輛，均不失為業務上行為之性質，其發生車禍，
    自仍應以業務過失論處（最高法院94年度台上字第6600號判
    決意旨參照）。查被告固係於下班後始駕駛自用小客車肇事
    ，然其既為從事駕駛業務之人，參諸前揭判決意旨，其駕駛
    自用小客車之行為，仍不失為業務之性質。是核被告所為，
    係犯刑法第284 條第2 項之業務過失傷害罪。公訴意旨認被
    告係犯過失傷害罪，容有未洽，惟基本社會事實同一，起訴
    法條應予變更。又被告於肇事後，在有偵查犯罪職權之公務
    員尚未知悉其為肇事者前，留待現場，並向到場處理之員警
    坦承其為肇事人而願接受裁判之情，有高雄市○○○○○道
    路交通事故肇事人自首情形紀錄表1 紙附卷可稽（警卷第18
    頁），爰依刑法第62條前段之規定減輕其刑。本院審酌被告
    從事司機職務10餘年，對交通規則應有相當之瞭解，竟疏未
    遵守駕車之注意義務，致其在迴車時，不慎撞及告訴人所騎
    乘之機車，使告訴人受有頭部外傷併頭皮撕裂傷、硬膜下及
    蜘蛛膜下腔出血、腦水腫、胸部挫傷併左肩胛骨骨折、右股
    骨骨折、左髖臼骨折、左足踝撕裂傷、左膝及後腰側磨擦傷
    等非輕之傷勢，所為實屬不該，並參酌被告犯後否認過失犯
    行，且迄今未與告訴人達成和解，僅就強制險理賠部分賠償
    告訴人等犯後態度，另考量其並無前科，有臺灣高等法院被
    告前案紀錄表1 份在卷可稽，素行尚可，兼衡其生活狀況及
    智識程度等一切情狀，量處如主文所示之刑，並審酌被告學
    歷係高職肄業，家境勉持（見警詢調查筆錄受詢問人欄）等
    情，諭知如主文所示之易科罰金折算標準，以資懲儆。
據上論斷，應依刑事訴訟法第299 條第1 項前段、第300 條，刑
法第284 條第2 項前段、第62條前段、第41條第1 項前段，刑法
施行法第1 條之1 第1 項、第2 項前段，判決如主文。
本案經檢察官顏漢文到庭執行職務。
中    華    民    國   100    年    11    月    8     日
                  刑事第十二庭  審判長法  官  黃建榮
                                      法  官  李貞瑩
                                      法  官  王榆富
以上正本證明與原本無異。
如不服本判決應於收受送達後10日內向本院提出上訴書狀，並應
敘述具體理由；如未敘述上訴理由者，應於上訴期間屆滿後20日
內向本院補提理由書（均須按他造當事人之人數附繕本）「切勿
逕送上級法院」。
中    華    民    國  100     年    11    月    8     日
                                      書記官  莊正彬
附錄本判決論罪法條
中華民國刑法第284條
因過失傷害人者，處6 月以下有期徒刑、拘役或5 百元以下罰金
，致重傷者，處1 年以下有期徒刑、拘役或5 百元以下罰金。
從事業務之人，因業務上之過失傷害人者，處1 年以下有期徒刑
、拘役或1 千元以下罰金，致重傷者，處 3 年以下有期徒刑、
 拘役或2 千元以下罰金。